臺灣臺東地方法院小額民事判決
110年度東小字第222號
原      告  良京實業股份有限公司

法定代理人  平川秀一郎

訴訟代理人  黃明哲  
被      告  胡志祥  

上列當事人間請求返還借款事件，於中華民國110年11月8日言詞
辯論終結，本院判決如下：
    主    文
被告應給付原告新臺幣（下同）82,028元，及自民國96年3月16
日起至110年7月19日止，按週年利率18.15％計算之利息及自110
年7月20日起至清償日止，按週年利率16％計算之利息。
原告其餘之訴駁回。
訴訟費用1,000元由被告負擔。
本判決原告勝訴部分得假執行。如被告以82,028元為原告供擔保
得免為假執行。
    理由要領
一、本件係被告於92年 11月10日向臺東區中小企業銀行（下稱
    臺東企銀）之借款100,000元，約定自該日起分24期於每月1
    0日按月攤還本息，被告於93年4月16日繳款後即未再繳款。
    嗣原告於96年8月27日自臺東企銀受讓上開債權後，於本件
    起訴請求被告清償。原告主張之事實業據其提出授信約定書
    （下稱系爭契約）、債權讓與證明書、分攤表及民眾日報96
    年8月27日C1版債權讓與登報公告及放款帳卡資料查詢表等
    件為證，應可信實。原告依系爭契約及債權讓與之法律關係
    ，請求被告給付如主文第1項所示之本金及利息為有理由，
    應予准許。
二、有關原告請求被告給付違約金部分，應予駁回。
　　按約定之違約金額過高者，法院得減至相當之數額，民法第
    252條定有明文。查原告雖依系爭契約第五條逾期還款違約
    金之約定請求被告給付自96年4月17日起按週年利率18.15%
    加付10％（逾期6個月內）、20％（逾期超過6個月）計算之違
    約金，惟審酌國內貨幣市場之利率早已大幅調降，且原告依
    約得向被告請求按週年利率18.15％計算之利息獲利非低，若
    再加計上開計算之違約金，則合併其利息及違約金合計即高
    達19.965％、21.78％，幾近於或高於民法第205條修正前20％
    之利率上限，債務人因違約所負擔之賠償責任，明顯偏高，
    且原告於言詞辯論時亦無法陳明除利息損失外更有何特別損
    害外，況且原告係收購該不良債權而來，其自96年8月27日
    取得本件債權後，長期不行使其債權請求權，延至110年8月
    27日接近15年時效快完成才起訴請求，其可得請求之利息期
    間自96年3月16日起至本件言詞辯論終結之期日止為14年又2
    38天，按上開約定利率18.15％計算，總計其可得請求之利息
    總額為218,141元（元以下四捨五入），已逾請求本金82,02
    8元之2倍多將近3倍，如再加計違約金顯屬過高。次按約定
    利率，超過週年百分之十六者，超過部分之約定，無效；修
    正之民法第205條之規定，於民法債編修正施行前約定，而
    於修正施行後發生之利息債務，亦適用之，修正後民法第20
    5條（自110年7月20日起施行）及民法債編施行法第10條之1
    分別定有明文，參照上開規定，原告自110年7月20日起得請
    求之利息不得逾16％，如再加計違約金，被告因違約所負之
    賠償責任，將逾上開週年利率上限16％，亦明顯偏高，對於
    被告並不公允。從而，原告本件違約金之請求，基於上開理
    由，應酌減至0元，不應准許，應予駁回。
三、末按各當事人一部勝訴、一部敗訴者，其訴訟費用，由法院
    酌量情形，命兩造以比例分擔或命一造負擔，或命兩造各自
    負擔其支出之訴訟費用，民事訴訟法第79條亦定有明文。本
    件原告之訴固為一部勝訴，一部敗訴，惟原告請求之本金及
    利息既已全部准許，僅違約金部分為本院酌減至0元而駁回
    ，是本件訴訟費用（即裁判費）應由被告一造負擔為適當，
    爰一併確定其數額如主文第3 項所示
中　　華　　民　　國　 110　　年 　　11 　月　　 9　　日
                  臺東簡易庭　法  官　楊憶忠
      
　　　計    算    書
項    目                    金  額                備  註
第一審裁判費                1,000元
合        計                1,000元

以上正本證明與原本無異。
如不服本判決，須以違背法令為理由，應於判決送達後20日內向
本庭（95047臺東市○○路000號）提出上訴狀（附繕本），並繳繳
納上訴裁判費1,500元。
中　　華　　民　　國　　110 　年　　11　　月　　10　　日
            　　　　　　　　　書記官  蘇美琴
附錄：
一、民事訴訟法第436條之24第2項：
　　對於小額程序之第一審裁判上訴或抗告，非以其違背法令為
    理由，不得為之。
二、民事訴訟法第436條之25：
　　上訴狀內應記載上訴理由，表明下列各款事項：
    ㈠原判決所違背之法令及其具體內容。
    ㈡依訴訟資料可認為原判決有違背法令之具體事實。